【裁判字號】    91,自,414
【裁判日期】    920403
【裁判案由】    恐嚇等
【裁判全文】
臺灣高雄地方法院刑事判決                           九十一年度自字第四一四號
    自  訴  人  己○○
    自訴代理人  李慶榮律師
    自訴代理人  孫守濂律師
    被      告  丁○○
    被      告  丙○○
    被      告  戊○○
    選任辯護人  李三賢律師
右列被告因恐嚇等案件，經自訴人提起自訴及追加自訴，本院判決如左：
    主  文
丁○○傷害人之身體，處罰金參仟元，如易服勞役，以參佰元折算壹日。
丙○○、戊○○均無罪。
    事  實
一、丁○○之母陳金霞與己○○係鄰居，雙方屢因防火巷之事發生爭吵而長期不睦，
    嗣陳金霞向丁○○告稱其遭己○○毆打（己○○傷害部分，業經本院於九十二年
    二月七日，以九十一年度自字第五０三號判決判處罰金三千元，如易服勞役，以
    三千元折算一日），丁○○遂於九十一年八月十七日下午六時許，前往己○○位
    於高雄縣岡山鎮○○路三五一號住處，欲找己○○理論，適己○○騎乘機車返家
    ，丁○○遂上前質問己○○為何出手毆打陳金霞，雙方一言不合，丁○○竟基於
    傷害及毀損之犯意，徒手朝己○○之臉部毆打一拳，致己○○所戴之眼鏡破裂，
    並同時受有眉間撕裂傷、顏面挫傷及鼻骨骨折等傷害。
二、案經己○○提起自訴。
    理  由
壹、丁○○有罪部分：
一、程序部分：自訴人己○○就本件被告丁○○傷害案件，前於九十一年九月一日，
    向高雄縣警察局岡山分局壽天派出所報案並提出告訴，嗣於同月九日，就同一事
    實，另具狀向本院提起自訴，而自訴人前向警方提出告訴之案件，嗣於同年十月
    一日，經警移送臺灣高雄地方法院檢察署檢察官偵辦等情，有相關筆錄、收案戳
    章在卷可稽，自訴人向本院提起本件自訴，顯然係在檢察官開始偵查之前，況本
    件自訴事實係告訴乃論案件，且經犯罪之直接被害人提起自訴，自應由本院依法
    審理，合先敘明。
二、訊據被告丁○○固坦承其於前揭時、地，徒手朝自訴人臉部毆打之事實，惟矢口
    否認有何傷害之犯行，並辯稱：當時係自訴人突然先拿安全帽要打伊，伊用左手
    擋自訴人，並因在驚慌之際，始出於防衛本能，以右手揮擊自訴人，伊無法確認
    自訴人所受之傷害是否伊造成的，也無法確認當時自訴人是否有戴眼鏡云云。
三、經查：
（一）被告丁○○在上開時、地，出手毆打自訴人之事實，業據自訴人於本院審訊中
      指訴甚詳，核與證人即當時在場之自訴人之妻乙○○到庭證稱：被告丁○○打
      自訴人眉間一拳等語相符，且被告丁○○於本院訊問時亦自承：「我（指被告
      丁○○）是用左手擋他，右手就向自訴人揮擊打到自訴人的臉」、「我用左手
      抵擋之後才用右手反擊自訴人的臉部」等語（見本院九十一年十月二十四日訊
      問筆錄九十二年三月二十日審理筆錄）；並有劉光雄醫院診字第０００一七二
      號驗傷診斷書一份、自訴人當時所戴眼鏡及所穿著衣物之照片二幀在卷可蹟，
     再佐以上開自訴人指訴、證人證述及被告供承確曾出手擊打自訴人等情節，與
      該驗傷診斷書上所載自訴人所受傷勢，亦相一致，足認被告丁○○確曾於右開
      時、地，有出手毆打自訴人臉部之事實，已甚明顯。
（二）被告丁○○雖辯稱：因為自訴人拿安全要帽毆打伊，伊始出於正當防衛之意而
      為防衛行為云云。本件自訴人始終堅詞否認有拿安全帽毆打告丁○○之行為，
      而被告丁○○就此復未能提供相關證據以供本院調查審酌，是被告丁○○當時
      是否受到不法侵害，已堪置疑。況按刑法第二十三條所規定基於「正當防衛」
      不罰之違法阻卻事由，係以行為人對於現在不法之侵害，本於防衛自己或他人
      權利之意思，在客觀上有實施反擊予以排除侵害之必要性者，始稱相當，最高
      法院八十四年臺上字第三四四九號判決可資參照。而被告丁○○於本院訊問時
      自承：伊當時係以左手抵擋自訴人，再以右手朝自訴人臉部揮擊等語，已如上
      述，則依被告丁○○所述情形，其既業以左手抵擋自訴人以安全帽攻擊之侵害
      ，即以足已排除侵害，自無再以右手出拳揮擊自訴人之必要，是被告之行為實
      已具有故意傷害及毀損之犯意，而非基於防衛自己之權利至為顯然。被告丁○○前揭所辯，顯不足採信。本案事證明確，被告丁○○上開犯行，洵堪認定，
      應依法論科。
四、核被告丁○○所為，係犯刑法第二百七十七條第一項之傷害罪、第三百五十四條
    之毀棄損壞罪。被告丁○○以一行為，同時傷害自訴人之身體及損壞自訴人所載
    之眼鏡，係觸犯構成要件及保護法益不同之罪名，為想像競合犯，應從一重之傷
    害罪論處。爰審酌被告丁○○出手毆打自訴人，致自訴人所受傷勢非輕，惟念其
    係因受其母親陳金霞告稱遭自訴人毆打，始前往與自訴人理論，動機堪憫，且犯
    罪後亦坦承部分犯行，並無前科，亦有臺灣高等法院被告全國前案紀錄表一份在
    卷可稽等一切情狀，量處如主文所示之刑，並諭知易服勞役之折算標準，以資薄
    懲。
貳、被告丙○○、戊○○無罪部分及被告丁○○不另為無罪諭知部分：
一、自訴及追加自訴意旨另以：被告丙○○與戊○○係案外人陳金霞之子女，因案外
    人陳金霞與自訴人己○○因防火巷之事發生爭執，被告戊○○遂於九十一年八月
    十七日上午十一時許，前往自訴人所經營位於高雄縣岡山鎮○○路三五一號之喬
    登堡早餐店內，質問自訴人，雙方一言不合，被告戊○○即向自訴人及案外人即
   自訴人之妻乙○○恫嚇稱：「要讓你們無法做生意」等語，使自訴人夫妻心生畏
    懼。嗣於同日下午五時五十分許，被告丁○○、丙○○與戊○○共同基於毀損之
    犯意聯絡，相偕前往自訴人所經營位於高雄縣岡山鎮○○路三五一號之喬登堡早
    餐店內，由被告丙○○將自訴人放置在該店門前之桃太郎旗丟入店內，並以腳踢
    早餐店之招牌，致招牌凹陷，案外人乙○○見狀，欲打電話報警，被告戊○○為
    阻止乙○○報警，即立刻用力將該電話線拉斷，並將該電話機摔在地上，嗣經鄰
    居吳太太（即甲○○）勸阻，被告三人始行離去。繼於同日下午六時許，被告丙○○又與被告丁○○（傷害部分，已認定論罪如前）共同基於傷害之犯意聯絡，
    見自訴人返家，將機車停妥時，被告二人即上前圍住自訴人，並由丁○○趁自訴
    人不注意之際，以拳頭毆打自訴人眼部，造成自訴人眼鏡破裂，並割傷自訴人之
    額頭。又被告戊○○因與自訴人素不和睦，心有未甘，思圖報復，另基於毀損之
    概括犯意，於九十一年九月十五日凌晨某時，以鹽水潑灑自訴人停放在被告戊○○之母親陳金霞位於高雄縣岡山鎮○○路三五三號住處前之車牌號碼六Ｓ—二七
    六０號自用小客車；又於同年十月十七日凌晨某時，以不詳方式，打破自訴人停
    放在陳金霞上開住處之前揭自用小客車擋風玻璃；並於某日夜間，以噴漆在自訴
    人前揭經營之早餐店鐵門上噴寫「忌中」二字，並持刀將自訴人放置在早餐店門
    前之桃太郎旗幟割破，因認被告戊○○涉犯刑法第三百零五條之恐嚇罪、第三百
    五十四條之毀棄損壞罪；被告丙○○涉犯刑法第三百五十四條、第二百七十七條
    第一項之傷害罪云云。
二、程序部分：本案自訴人指訴遭毀損之電話機登記使用人係自訴人，此業據證人乙○○到庭證述明確（見本院九十二年三月二十日審理筆錄）。又上開喬登堡早餐
    店係由自訴人經營，此亦有卷附喬登堡加盟合約書影本一份在卷可稽。而門牌號
    碼高雄縣岡山鎮○○路三五一號之房屋及車牌號碼六Ｓ—二七六０號自用小客車
    之登記所有權人均係證人乙○○，此雖據證人乙○○到庭證述在卷，惟證人乙○○與自訴人係夫妻關係，且自訴人亦居住在上址，足見自訴人對於上開房屋及自
    用小客車，亦有事實上之管領力，且得加以合法使用。綜上，自訴人對於上開電
    話機、喬登堡早餐店之旗幟、招牌、前揭房屋、自用小客車，既均有事實上之管
    領力，且得使用，依其自訴內容所示之情節，自屬被害人，其提起本件自訴，應
    屬合法，合先敘明。
三、按犯罪事實應依證據認定之，無證據不得推定其犯罪事實。不能證明被告犯罪者
    ，應諭知無罪之判決，刑事訴訟法第一百五十四條、第三百零一條第一項分別定
    有明文。又按事實之認定，應憑證據，如未能發現相當確實證據，或證據不足以
    證明，自不能以推測或擬制之方法，以為裁判之基礎。又認定犯罪事實所憑之證
    據，雖不以直接證據為限，間接證據亦包括在內，然而，無論直接或間接證據，
    其為訴訟上之證明，須達於通常一般人均不致有所懷疑，而得確信其為真實之程
    度者，始得據為有罪之認定，倘其證明尚未達到此一程度，而有合理懷疑之存在
    時，即無從為有罪之認定，最高法院分別著有四十年臺上字第八六號、七十六年
    臺上字第四九八六號可參。再按告訴人之告訴，係以使被告受刑事訴追為目的，
    是其陳述是否與事實相符，仍應調查其他證據以資審認，最高法院亦著有五十二
    年台上字第一三００號判例可按，而自訴人之指訴，亦係以被告受刑事訴追、審
    判為目的，參之上開實務意旨，其陳述是否與事實相符，自應調查其他證據，以
    資認定。
四、本件自訴人認被告戊○○、丙○○、丁○○涉犯上開犯行，無非係以卷附照片十
    一幀及驗傷診斷證明書為其論據。訊據被告戊○○、丙○○、丁○○均堅詞否認
    有何自訴人指訴之犯行，被告戊○○辯稱：因伊母親陳金霞遭自訴人毆打，伊於
    九十一年八月十七日上午十一時，前往上開自訴人位在高雄縣岡山鎮○○路三五
    一號之早餐店欲質問自訴人，自訴人之妻乙○○要伊出去，並拿電話筒敲伊，伊
    用手阻擋，因自訴人在該址騎樓上違規營業，故臨走前，伊告知自訴人，要檢舉
    自訴人，伊並沒有說要讓自訴人生意做不下去，伊也沒有打破上開自用小客車之
    擋風玻璃、撥鹽水、割店門前旗幟或在鐵門上噴漆等語；被告丙○○辯稱：九十
    一年八月十七日下午五時許，伊到自訴人家要將被告丁○○回來，伊沒有丟桃太
    郎旗，也沒有踢招牌等語；被告丁○○則辯稱：伊於九十一年八月十七日下午五
    時許，前往自訴人家，伊沒有將桃太郎旗幟丟在地上，也沒有踢招牌，自訴人將
    招牌放在機車道上，招牌上凹損，可能遭他人外力所致等語。
五、經查：
（一）自訴人指訴被告戊○○恐嚇部分：
  １、按刑法第三百零五條之恐嚇罪，所稱以加害生命、身體、自由、名譽、財產之
      事，恐嚇他人者，係指以使人生畏怖心為目的，而通知將加惡害之旨於被害人
      而言，最高法院著有五十二年臺上字第七五一號判例可佐。從而，倘無加害生
      命、身體、自由、名譽、財產之事通知他人，而僅係合法行使其法律上之權利
      ，自無恐嚇行為可言。
  ２、自訴人在高雄縣岡山鎮○○路三五一號住處經營喬登堡早餐店，並在該址騎樓
      上擺放經營早餐店之工作台等設備一節，為自訴人所是認（見九十二年一月六
      日訊問筆錄），並有被告丁○○於九十二年一月六日庭呈該址照片一幀在卷可
      稽，是被告戊○○辯稱：因為自訴人在住處騎樓違規營業，故伊向自訴人告稱
      ：伊將檢舉自訴人違規營業等語，尚屬有據。又自訴人指稱：「她（指被告戊○○）當時是說她當著我的面說要讓我的生意做不下去，但是並沒有說要如何
      讓我的生意做不下去。」等語；另證人即自訴人之妻乙○○亦到庭證稱：「當
      時被告戊○○有說要讓我們生意做不下去，但是不是有講我們在騎樓做生意要
      檢舉，我不記得了。」等語（見本院九十二年一月六日、九十一年十一月二十
      五日訊問筆錄），是依自訴人上開指訴及證人乙○○前揭證述情節，亦均未指
      稱被告戊○○有告以將如何以加害渠等生命、身體、自由、名譽、財產方式加
      害之旨。而自訴人上開違規營業之事若經檢舉取締，雖可能無法繼續營業，然
      民眾檢舉違章之舉，並無任何不法可言，是縱被告戊○○確有以將檢舉自訴人
      違規營業之事相告，揆之前揭說明，亦難認被告戊○○有何恐嚇之行為。
（二）自訴人指訴被告戊○○毀損電話機部分：
  １、自訴人指訴被告戊○○將電話線拉斷一節，固提出照片一紙及電話機一具為證
      ，惟被告戊○○始終堅詞否認有何拉斷該電話線之犯行，又自訴人雖指稱：證
      人甲○○可以證明被告戊○○毀損電話機之事，然證人即當時在場之甲○○卻
      到庭結證稱：「〔問：當時有沒有看見自訴人店內櫃台上的電話電話？（提示
      卷附照片）〕我當時有看見這個電話，乙○○當時拿著話筒在打電話。」、「
      （問：乙○○打電話時戊○○有無拉扯電話？）我只有聽見戊○○有大聲吵，
      但是我並沒有看見戊○○有無拉扯電話。」、「（問：妳當時有沒有看見電話
      被拉斷？）我沒有看見。」、「（問：有無看見戊○○摔自訴人櫃台上的電話
      ？）我沒有看見」等語（見本院九十二年三月三日訊問筆錄），且證人甲○○
      與自訴人、被告戊○○、丙○○及丁○○間，並無仇恨，此亦為自訴人及被告
      戊○○三人所是認，是證人甲○○之證言，應屬客觀中立，而堪採信。
  ２、復觀自訴人提出所稱遭被告戊○○毀損之電話機，其中自訴人所指遭被告戊○○拉斷之塑膠材質之電話線斷面平整，此業經本院當庭勘驗明確。衡之一般常
      理，該電話線係塑膠材質，本即不易拉斷，且倘係用力拉扯致斷裂，其斷面處
      亦不致如此平整，是該電話線是否遭被告戊○○拉扯致斷裂，實堪置疑，尚難
      僅憑自訴人指訴及提出之照片、電話機，即率認被告戊○○有自訴人指訴之上
      開犯行。
（三）自訴人追加指訴被告戊○○以鹽水撥灑車牌號碼六Ｓ—二七六０號自用小客車
      、打破該車擋風玻璃、在其早餐店鐵門上以噴漆噴寫「忌中」二字及持刀割破
      早餐店前之桃太郎旗幟部分：
      自訴人就上開指訴被害之事實，固提出照片七幀為證，惟被告戊○○始終堅詞
      否認有自訴人指訴之上開行為，且自訴人於本院審訊時亦自陳：「（問追加自
      訴狀所記載的事實有何證據？）沒有，只是時間上的巧合及合理的懷疑。」、
      「（問：追加自訴部分之犯罪事實是否有親眼看見係被告三人所為？）沒有。
      我是懷疑是他們所為。」等語（見本院九十二年一月六日訊問筆錄、九十二年
      三月二十日審理筆錄），從而，自訴人既無法提出證據資以證明上開行為係被
      告戊○○所為，自難僅憑自訴人並毫無依據之懷疑，即率予認定被告戊○○有
      上開自訴人指訴之犯行 。
（四）自訴人指訴被告戊○○、丙○○、丁○○於九十一年八月十七日毀損桃太郎旗
      幟及招牌部分：
  １、自訴人雖指稱：被告戊○○、丙○○、丁○○於九十一年八月十七日毀損桃太
      郎旗幟及招牌，繃提出招牌凹陷之照片一紙為證云云，然被告戊○○、丙○○
      、丁○○始終堅詞否認有此等行為，再參諸自訴人就是誰拔丟旗幟及踢招牌一
      事，先於自訴狀中指稱：係由被告丙○○動手丟旗幟及踢招牌，然於本院九十
      二年一月二十四日訊問時又改稱：她（指吳師姐）可以證明被告丁○○丟旗幟
      及踢招牌之事云云，前後指訴顯有瑕疵。且亦與證人乙○○到庭證述：（問：
      九十一年八月十七日下午情形如何？）下午五點多，丁○○到我家門口問我先
      生到哪裡去，我回說去賺錢，丁○○不相信，認為我先生不敢下來，我就進去
      屋裡，丁○○就把我家騎樓外的桃太郎旗拔起來丟進去我家，丁○○就去踢招
      牌之情，相互齟齬。
  ２、自訴人雖指稱：甲○○（即自訴人所稱之吳師姐）有看見被告丁○○丟旗幟及
      踢招牌云云，然證人甲○○經傳訊到庭卻具結證稱：伊沒有看見被告戊○○三
      人拔旗子或丟招牌等語（見本院九十二年三月三日訊問筆錄）。又自訴人將上
      開旗幟及招牌放置在其所經營之早餐店門前之慢車道上，此有被告丁○○於九
      十一年十月二十四日提出之翻拍照片四幀附卷可參，從而，該招牌是否因為放
      置載慢車道上，遭其他外力毀損，致產生凹陷，亦不無可能，在欠缺其他積極
      事證之情形下，尚難僅以自訴人及證人有瑕疵之指訴及證詞，即為不利被告丁○○之認定。
（五）自訴人指訴被告丙○○傷害部分：
  １、自訴人於本院訊問時指稱：（問：丙○○與丁○○當天下午六點多到你家時有
      何行為？）丙○○問我為什麼我打他媽媽，我正與丙○○講話時，丁○○就揮
      拳過來，因為我被打之後很不舒服，沒有看到丙○○有在做什麼行為，他應該
      沒有打我等語（見本院九十一年十一月二十五日訊問筆錄）；另於九十一年九
      月一日警訊筆錄中亦指稱：只有丁○○打伊等語，足見被告丙○○並未出手毆
      打自訴人甚明。
  ２、依前揭自訴人指訴情節，被告丁○○係在被告丙○○與自訴人理論之際，趁機
      出手毆打自訴人一拳，從而，被告丁○○既係趁機突然出手毆打自訴人，則被
      告丙○○就上開被告丁○○出手毆打自訴人之傷害行為，亦難認有何犯意之聯
      絡。
（六）綜上所述，被告戊○○、丙○○是否涉犯上開犯行，及被告丁○○是否有毀損
      招牌、丟旗幟之犯行，實堪置疑。此外，本院復查無其他積極證據，足認被告
      戊○○、丙○○有何自訴人指訴之上開犯行，既不能證明被告戊○○、丙○○
      犯罪，揆諸首開說明，應為無罪之諭知；另本院既查無其他積極證據。足認被
      告丁○○有自訴人指訴之丟旗幟、踢招牌之犯行，本應為無罪之諭知，然因此
      部分倘成立犯罪，與前揭毀損自訴人眼鏡有罪部分之犯行，有實質上一罪關係
      ，爰不另為無罪之諭知。
據上論斷，應依刑事訴訟法第三百四十三條、第二百九十九條第一項前段、第三百零
一條第一項，刑法第二百七十七條第一項、第三百五十四條、第五十五條、第四十二
條第二項，罰金罰鍰提高標準條例第一條前段、第二條，判決如主文。
中      華      民      國      九十二      年     四     月     三     日
                                臺灣高雄地方法院刑事第六庭
                                    審判長法官  李政庭
                                          法官  李怡諄
                                          法官  蘇雅慧
右正本證明與原本無異。
如不服本判決，應於判決送達後十日內，向本院提出上訴狀。
                                        書記官  林誠桂
中      華      民      國      九十二      年     四     月     三     日
附錄本案論罪科刑法條全文
中華民國刑法第二百七十七條
傷害人之身體或健康者，處三年以下有期徒刑、拘役或一千元以下罰金。
犯前項之罪因而致人於死者，處無期徒刑或七年以上有期徒刑；致重傷者，處三年以
上十年以下有期徒刑。


司法院資訊處製作；財團法人民間司法改革基金會備份。
